臺灣基隆地方法院刑事判決　
111年度交簡上字第1號
公  訴  人  臺灣基隆地方檢察署檢察官
上  訴  人  
即  被  告  李詩龍


上列上訴人即被告因公共危險案件，不服本院110年度基交簡字
第313號中華民國110年10月28日刑事簡易判決（起訴案號：110
年度偵字第5173號），提起上訴，本院管轄之第二審合議庭判決
如下：
    主  文
原判決關於沒收部分撤銷。
    事  實
一、李詩龍前因違反政府採購法案件，經臺灣臺南地方法院以10
    6年度簡字第1930號判決各判處有期徒刑6月、3月，定應執
    行有期徒刑8月確定，於民國107年12月25日因易科罰金執行
    完畢，其所受宣告之刑，以已執行論，而執行完畢。詎李詩
    龍猶不知悔改，與簡佑霖均明知在在公眾往來之道路高速同
    步競駛，足使參與道路交通之公眾致生往來危險，竟仍共同
    基於妨害公眾往來安全之犯意聯絡，於110年6月27日凌晨零
    時17分許，推由李詩龍駕駛車牌號碼000-0000號自用小客車
    ，簡佑霖駕駛車牌號碼000-0000號租賃用小客車，在新北市
    平溪區台2丙線11.4公里處平雙隧道內，以佔據雙向車道、
    併排競速飆車之方式行駛，致生該等路段公眾往來之危險。
    嗣經警調閱沿線路口監視畫面，而循線查悉上情。
二、案經新北市政府警察局瑞芳分局報告臺灣基隆地方檢察署檢
    察官偵查後，聲請以簡易判決處刑。
    理  由
一、本案之審理範圍：
　㈠按「對於本案之判決提起上訴者，其效力及於相關之沒收判
    決；對於沒收之判決提起上訴者，其效力不及於本案判決」
    ，刑事訴訟法第455條之27第1項定有明文。該規定雖係針對
    第三人沒收程序，然參諸該條項之立法理由亦謂：「沒收係
    附隨於被告違法行為存在之法律效果，而非認定違法行為之
    前提，若當事人就本案認定結果已無不服，為避免因沒收參
    與程序部分之程序延滯所生不利益，僅就參與人財產沒收事
    項之判決提起上訴者，其效力自不及於本案之判決部分」，
    按此法理可知，沒收與罪刑具有可區分之獨立性質，亦即沒
    收雖附隨於犯罪行為人之犯罪或違法行為，但非屬認定犯罪
    或違法行為之前提，因此本案之當事人如對罪刑並無不服，
    而僅就沒收部分上訴，且該沒收部分之判決，並不影響原判
    決對於犯罪行為事實之認定時，則有關刑事訴訟法第348條
    第2項「對於判決之一部上訴者，其有關係之部分，視為亦
    已上訴」之規定，在沒收新制施行後，於規範體系上應予限
    縮解釋。次按刑事訴訟法第348條第1項規定：上訴得對於判
    決之一部為之；未聲明為一部者，視為全部上訴。同條第2
    項規定：對於判決之一部上訴者，其有關係部分，視為亦已
    上訴。再刑法關於沒收規定修正後，沒收之性質已非從刑，
    而為刑罰及保安處分以外之法律效果，具有獨立性。故其與
    原判決罪刑之間是否具有關聯性，仍應依具體個案加以認定
    ，並非具有絕對不可分離之關係。故刑法修正施行後，當事
    人若僅聲明就原判決關於沒收部分上訴，而該沒收部分若與
    原判決事實之認定暨刑罰之諭知並無不可分關係，予以分割
    審查，並不發生裁判歧異之情形者，上訴審法院自得僅就沒
    收部分予以裁判（最高法院106年度台上字第3204號判決意
    旨參照）。
　㈡原審於110年10月29日以110年度基交簡字第313號判決處「李
    詩龍共同犯妨害公眾往來安全罪，累犯，處有期徒刑伍月，
    如易科罰金，以新臺幣壹仟元折算壹日。」、「未扣案之供
    犯罪所用車牌號碼000-0000號自用小客車壹輛沒收之，於全
    部或一部不能沒收或不宜執行沒收時，追徵其價額。」，並
    於110年11月3日將判決正本寄存送達於大竹派出所，被告受
    僱人於110年11月5日前往轄區派出所領取，被告復於110年1
    1月10日以上訴狀表示不服原審沒收自小客車之判決提出上
    訴等語，有上訴狀附卷可考（見本院簡上卷第7-11頁），且
    被告於本院審理時陳稱：對於原審所認定之罪名及刑度均沒
    有意見，對犯罪事實也都坦承，只對原判決關於沒收我自用
    小客車部分有意見等語（見本院卷第50頁），揆諸前開說明
    ，被告顯僅就原判決諭知沒收其自用小客車部分上訴，至於
    原判決其他部分，均不予爭執，亦未提起上訴，而該沒收部
    分與原判決事實之認定及罪刑之諭知並無不可分關係，可以
    分離審查，本院爰僅就原判決諭知沒收被告車牌號碼000-00
    00號自用小客車1輛部分加以審理，合先敘明。
二、經查：
　㈠按刑法第38條第2項規定所謂「供犯罪所用之物」，乃指對於
    犯罪具有促成、推進或減少阻礙的效果，而於犯罪之實行有
    直接關係之物而言。在客觀要件上，應區分該供犯罪所用之
    物，是否為實現犯罪構成要件的事實前提，即欠缺該物品則
    無由成立犯罪，此類物品又稱為關聯客體，該關聯客體本身
    並不具促成、推進構成要件實現的輔助功能，故非供犯罪所
    用之物，其沒收必須有特別規定方得為之。例如不能安全駕
    駛罪，行為人所駕駛之汽車或機車即為構成該罪之事實前提
    ，僅屬該罪之關聯客體，而不具促成、推進犯罪實現的效用
    ，即非屬供犯罪所用而得行沒收之（最高法院106年度台上
    字第1374號刑事判決意旨參照）。
　㈡查車牌號碼000-0000號自用小客車固為被告李詩龍所有，有
    車輛詳細資料報表1紙附卷可憑（見110年度偵字第5173號卷
    第43頁），本案被告係以駕駛上開車輛在道路上佔據雙向車
    道、併排競速飆車之刑法第185條第1項所定「他法」之方式
    ，妨害往來公眾之安全，故被告所駕駛之上開車輛即為構成
    上開罪名之事實前提，僅屬該罪之關聯客體，而不具促成、
    推進犯罪實現的效用，揆諸前揭意旨，被告所駕駛之上開車
    輛自非屬刑法第38條第2項規定所謂「供犯罪所用之物」，
    而不生是否應依該規定為沒收之問題。是原審認為未扣案之
    車牌號碼000-0000號自用小客車1輛為供被告犯罪所用且屬
    於被告之物，諭知沒收及於全部或一部不能沒收時，追徵其
    價額，尚有未洽，此部分應予撤銷。
三、綜上，刑法沒收本獨立於本案罪刑部分，原審判決於本案罪
    刑部分認事用法既無違誤，本院爰僅就原判決關於沒收部分
    予以撤銷。
據上論斷，依刑事訴訟法第455條之1第3項、第369條第1項前段
，判決如主文。
本案經檢察官江柏青提起公訴，檢察官林姿妤到庭執行職務。
中　　華　　民　　國　　111 　年　　3 　　月　　2 　　日
                  刑事第六庭  審判長法　官　劉桂金
　　　　　　　　　                  法  官  曾淑婷
　　　　　　　　　                  法  官  施又傑
以上正本證明與原本無異。
本件判決不得上訴。
中　　華　　民　　國　　111 　年　　3 　　月　　2 　　日
                                    書記官  陳胤竹